臺灣高等法院民事判決　　　　　　　　　　　　　　　　九十三年度訴字第六六號
　　原　　　告　甲○○
　　訴訟代理人　顏火炎律師
　　被　　　告　乙○○
　　訴訟代理人　劉狄龍
當事人間因侵權行為損害賠償事件，本院於九十三年十二月一日言詞辯論終結，判決
如下：
    主      文
被告應給付原告新臺幣貳拾伍萬元，及自民國九十三年五月十八日起至清償日止，按
年息百分之五計算之利息。
原告其餘之訴駁回。
訴訟費用由被告負擔八分之一，餘由原告負擔。
原告假執行之聲請駁回。
    事      實
甲、原告方面：
一、聲明：被告應給付原告新臺幣（下同）二百萬元，及自附帶民事訴訟訴狀繕本送
    達被告翌日即九十三年五月十八日起至清償日止，按年息百分之五計算之利息。
    並願供擔保聲請宣告假執行。
二、陳述：
  (一)被告乙○○係計程車司機，於九十二年五月八日上午十一時左右，其駕駛之計程
    車號六Ｄ－３８９因停放在原告住家車道口（台北市松山區○○○路一六○巷及
    民生東路三段一一三巷廿五弄），斯時原告剛好駕車要出來，因被告堵住車道口
    無法進出，原告乃對其按喇叭請其移開，被告竟因不滿原告按喇叭太過大聲，並
    說開賓士有何了不起，自其車內取出棍棒一支往原告頭部猛力敲打廿幾下，原告
    舉出左手阻擋，致原告之左手手脕及手肘部分嚴重骨折，各釘上二隻鋼釘，手肘
    部分之鋼釘至今尚未取下。被告另敲擊原告腰部致原告有腎臟慢性衰竭現象，性
    功能亦深受影響。被告在原告自家門口一路追打原告，讓原告尊嚴掃地，在親友
    鄰居面前抬不起頭來，迄今仍有憂鬱症。被告痛下殺手，令原告精神及身體深受
    痛苦，無法回復。就傷害犯行，依民法第一八四條及第一九五條之規定，請求精
    神上的損害賠償一百五十萬元
  (二)被告傷害原告逃逸之後，經警方通知到案後，竟於九十二年二月二十日在台北市
    政府警察局松山分局（以下簡稱松山分局）製作筆錄，明知原告並無出手還擊，
  竟意圖原告受刑事制裁，向警員謊稱原告與其互毆，致其有手臂瘀傷之傷害，並
    對原告提出傷害告訴，造成原告第二度的傷害，致原告名譽上嚴重之損害，此部
    分依民法第一八四條、第一九五條之規定請求五十萬元之精神上之損害賠償。
  (三)原告受大專教育，為捷艾鑫有限公司執行業務股東，每月薪資為十萬元左右。
乙、被告方面：
被告經合法通知，未於言詞辯論期日到場，據其提出書狀所為之聲明及陳述為：
一、聲明：原告之訴及假執行之聲請均駁回。如受不利之判決，願供擔保請准宣告免
    為假執行。
二、陳述：
    原告對於其身體及名譽如何受到損害，及損害與原告所請求之非財產上之損害，
    有何因果關係，未舉證以實其說，被告在松山分局製作筆錄之陳述並未對外宣揚
    ，事後竟成為誣告，原告之名譽受有如何之損害未見原告舉證。被告初出社會，
    以駕駛計程車為業，一貧如洗，本件紛爭肇因於原告態度惡劣，猛按喇叭又出言
    不遜，原告請求高額之精神損害，係無理由等語置辯。
    理      由
一、被告未於言詞辯論期日到場，核無民事訴訟法第三百八十六條所列各款情形，依
    原告之聲請，由其一造辯論而為判決。
二、原告主張：被告以駕駛營業小客車為業，於九十二年一月廿八日上午十一時十分
    許，駕駛車號六Ｄ－３８９號營業小客車，行至臺北市松山區○○○路○段一六
    ○巷及民生東路三段一一三巷二五弄口之際，與適時駕駛車號ＤＦ－○七○九號
    自用小客車行至該處之原告，因按鳴車用喇叭發生爭執，被告情緒激憤，竟下車
    並自車內持預放之棍棒一支追打原告甲○○，並接續敲擊原告之頭部、左後腰等
    處，原告因舉手阻擋，致受有左臂尺骨鷹嘴突骨折、遠端尺骨骨折及後腰瘀青腫
    脹三十乘十公分等傷害。嗣於同年二月廿日上午九時三十分許，被告經松山分局
    第三組偵查員林俊男通知到分局製作筆錄時，明知原告於案發當時並無出手還擊
    ，竟意圖原告受刑罰制裁，向具犯罪偵查權限之偵查員林俊男謊稱原告與其互毆
    ，致其受有手臂瘀傷之傷害，並對原告提出傷害告訴，誣告原告涉犯傷害罪嫌。
    原告主張被告前揭傷害、誣告之事實，業據原告提出台灣台北地方法院九十二年
    度訴字第二○二一號刑事判決影本一份為證，並經本院依職權調閱該刑事卷證查
    核屬實。被告所犯之傷害、誣告罪，業經台灣台北地方法院刑事庭分別判處有期
    徒刑三月及五月，應執行有期徒刑七月、緩刑二年，並經本院駁回檢察官之上訴
    而告確定。
三、被告雖抗辯其在松山分局製作之筆錄未對外宣揚云云；惟按誣告罪係以意圖他人
    受刑事處分，向該管公務員誣告為構成要件，被告確向具犯罪偵查權限之偵查員
    謊稱原告與其互毆致其受有傷害，並對原告提出傷害告訴，業據被告於刑事案件
    審理時坦承不諱，縱令被告未將警訊筆錄對外宣揚，亦無礙於誣告罪之成立，被
    告此部分抗辯，委無可採。
四、被告乙○○不法侵害原告之身體並誣告原告犯有傷害罪嫌，既經認定，原告依民
    法第一八四條第一項、第一九五條第一項規定，請求非財產上之損害，自屬有據
    。茲所應審酌者，為原告所得請求被告賠償之金額，爰析述如左：
    原告僅請求精神慰藉金，經查原告受有左臂尺骨鷹嘴突骨折、遠端尺骨骨折及後
    腰瘀青腫脹三十乘十公分等傷害，傷勢非輕；而原告遭被告誣告涉傷害罪嫌，嗣
    經台灣台北地方法院檢察署檢察官為不起訴處分；肉體、精神確受極大痛若。本
    院斟酌原告受有大專教育，現為公司之執行業務股東，每月薪資為十萬元左右；
    被告為國中畢業、開計程車為業，罹患情感性精神病，有國軍北投醫院出具之診
    斷証明書附於本院上訴字第一○五七號刑事卷第十八頁可參等兩造之身分、地位
    、經濟能力等一切情狀，認為原告之請求尚嫌過高，應予核減為傷害部分賠償二
    十萬元、誣告部分賠償五萬元，方屬公允，逾此數額之請求，為無理由。從而，
    原告基於侵權行為之損害賠償請求權，請求被告賠償原告二十五萬元，及自附帶
    民事訴訟起訴狀繕本送達翌日（因係寄存送達應為九十三年五月十八日）起至清
    償日止，依法定利率計算之遲延利息部分，洵屬正當，應予准許。逾此部分所為
    之請求，為無理由，應予駁回。兩造陳明願供擔保，聲請為准、免假執行之宣告
    ，因原告勝訴部分未逾一百五十萬元，係不得上訴第三審之事件，核無必要，應
    予駁回。
五、結論：本件原告之訴，為一部有理由，一部無理由，依民事訴訟法第七十九條但
    書、第三百八十五條第一項前段、第四百六十三條，判決如主文。
中　　　華　　　民　　　國　　九十三　　年　　十二　  　月　　　十五　　日
                              民事第三庭
                                  審判長法  官  連  正  義
                                        法  官  魏  大  喨
                                        法  官  蘇  瑞  華
正本係照原本作成。
被告不得上訴。
原告如不服本判決，應於收受送達後二十日內向本院提出上訴書狀，其未表明上訴理
由者，應於提出上訴後二十日內向本院補提理由書狀（均須按他造當事人之人數附繕
本）上訴時應提出委任律師或具有律師資格之人之委任狀；委任有律師資格者，另應
附具律師資格證書及釋明委任人與受任人有民事訴訟法第四百六十六條之一第一項但
書或第二項（詳附註）所定關係之釋明文書影本。
中　　　華　　　民　　　國　　九十三　　年　　　十二　　月　　　十六　　日
　　　　　　　　　　　　　　　　　　　　書記官  廖  麗  蓮
附註：
民事訴訟法第四百六十六條之一（第一項、第二項）：
對於第二審判決上訴，上訴人應委任律師為訴訟代理人。但上訴人或其他法定代理人
具有律師資格者，不在此限。
上訴人之配偶、三親等內之血親、二親等內之姻親，或上訴人為法人、中央或地方機
關時，其所屬專任人員具有律師資格並經法院認為適當者，亦得為第三審訴訟代理人
。
